【裁判字號】    92,訴,448
【裁判日期】    950123
【裁判案由】    違反貪污治罪條例等
【裁判全文】
臺灣臺南地方法院刑事判決               92年度訴字第448號
公  訴  人  臺灣台南地方法院檢察署檢察官
被      告  戊○○
選任辯護人  張文嘉律師
被      告  辛○○
選任辯護人  何曜男律師
            朱育男律師
上列被告等因違反貪污治罪條例等案件，經檢察官提起公訴（90
年度偵字第13249、13261號、91年度偵字第11636、12515號），
本院判決如下：
    主  文
戊○○共同連續依據法令從事公務之人員，利用職務上之機會詐
取財物，處有期徒刑拾壹年，褫奪公權肆年；犯罪所得新台幣柒
仟玖佰捌拾參萬柒仟元應與共犯辛○○連帶追繳，並發還被害人
魏家。如全部或一部無法與共犯辛○○連帶追繳時，應以其財產
抵償之。偽造如附表一所示之物均沒收之。
辛○○共同連續非依據法令從事公務之人員，與依據法令從事公
務之人員，利用職務上之機會詐取財物，處有期徒刑捌年，褫奪
公權肆年；犯罪所得新台幣柒仟玖佰捌拾參萬柒仟元應與共犯戊○○連帶追繳，並發還被害人魏家。如全部或一部無法與共犯戊○○連帶追繳時，應以其財產抵償之。偽造如附表一所示之物均
沒收之。
    事  實
一、戊○○係臺灣土地銀行安平分行（下簡稱安平分行）前副理
    ，負責協助經理綜理該分行業務，為依據法令從事公務之人
    員，辛○○為元大京華證券股份有限公司安平分公司（下簡
    稱元大安平分公司）前業務襄理，丙○○（通緝中）係辛○○之前妻，為元大安平分公司前營業員。
二、緣於民國八十七年底至八十八年初，戊○○任職安平分行副
    理，因與妻陳金鴻投資之皕美科技股份有限公司及台灣合
    科技股份有限公司經營不善，急須現金週轉，辛○○時任元
    大安平分公司營業員，經常與土銀安平分行業務往來，二人
    乃利用戊○○職務上之機會，共同基於意圖為自己不法所有
    之概括犯意，由辛○○慫恿熟識之元大安平分公司證券客戶
    丑○○○，指示伊義女癸○○於八十七年十二月八日至安平
    分行開戶（帳號000000000000），女兒辰○○於八十八年二
    月二十二日開戶（帳號000000000000），及子卯○○於同年
    二月二十六日（帳號000000000000）、寅○○於同年五月二
    十日（帳號000000000000）及弟壬○○於八十九年三月二十
    三日（帳號000000000000）等人陸續前往該分行開戶，辛○○利用與丑○○○、子○○等人關係良好，可以投資名義代
    為領款、轉帳挪移資金，且土銀安平分行為全能櫃台制度，
    經辛○○引介，由戊○○接待受理開戶手續，假藉經手印鑑
    用印機會，將辰○○、癸○○、卯○○、寅○○及壬○○親
    自簽名之印鑑卡掉換，另取一空白印鑑卡上盜用辰○○、癸○○、卯○○及壬○○等之印鑑，另偽造寅○○之印鑑蓋用
    ，並由有共同犯意聯絡之丙○○填寫印鑑卡內容，偽造簽名
    ，復在辰○○、寅○○、卯○○、印鑑卡背面通訊處均加填
    「台南市○○路二五二號Ｂ１」、電話加填「00-0000000」
    ，（即元大安平分公司之地址及辛○○在元大安平分公司之
    專線電話）偽造渠等存款印鑑卡資料，以備安平分行行員依
    照通訊處或電話對帳時，可由辛○○從中攔截，避免盜領存
    款挪用情事曝光。而期間，戊○○、辛○○又為掩飾其盜領
    存款、轉帳挪用之行為，戊○○並要求辛○○借用不知情之
    林毓霖名義，在安平分行開立人頭戶（帳號：000000000000
    ）供其使用。戊○○陸續利用職務上機會，在偽造之辰○○
   、癸○○、寅○○、卯○○等人之印鑑卡上「核對證照」處
    核章，再分別交由不知情之安平分行行員王嘉斌、吳明融、
    甲○○等人完成開戶後，均作為盜領存款之轉帳使用，致生
    損害於辰○○、癸○○、卯○○、魏蒼名及壬○○等人及台
    灣土地銀行安平分行。
三、又癸○○與辰○○帳戶為魏家主要對外資金出入之帳戶，其
    餘則均為調度使用之帳戶。戊○○、辛○○乃利用癸○○、
    辰○○至安平分行辦理開戶，將印鑑交給戊○○在印鑑卡上
    用印之機會，預先在一疊多張空白之取款憑條上盜蓋癸○○
    、辰○○印鑑，然因取款條之用量超過預期，嗣盜蓋癸○○
    印鑑之空白取款憑條用罄，繼而以轉拓印文之方式在空白之
    取款憑條上轉拓印文，復因多次轉拓後，印文模糊，繼而偽
    刻癸○○印鑑（詳如附表一編號(1)）蓋於取款憑條上。其盜
    領方式為：於每次盜領存款時，辛○○依戊○○指示填寫金
    額，偽開取款憑條至櫃台提款，使經辦提款之行員陷於錯誤
    ，又利用該分行行員皆知辛○○與副理戊○○往來密切，為
    安平分行之存款大戶，以致雖違反未經存戶本人同意及確認
    ，不得未持存摺提款之銀行規定，仍得以順利辦理非本人之
    無摺提領，從癸○○「000-000-000000」帳戶中，自八十七
    年十二月二十八日起，至九十年三月五日止，共連續盜領金
    額計新台幣（下同）一千九百五十四萬七千元；從辰○○「
    000-000-000000」帳戶中，自八十八年四月十二日起，至八
    十九年十二月七日止，共連續盜領金額計五千一百二十萬四
    千元，二者遭詐領合計達七千零七十四萬七千元。
四、其中癸○○帳戶款項，有七百八十七萬元，辰○○帳戶有一
    千一百零二萬元（附表二、三），林毓霖帳戶有一千二百十
    萬元（附表四），共三千零九十九萬元，經辛○○提領後，
    匯入戊○○之妻陳金鴻帳戶（土地銀行北台南分行，帳號00
    0-000-00000-0號或000-000-00000-0號）或其岳母陳李淑琴
    帳戶（土地銀行北台南分行，帳號000-000-00000-0號或000
    -000-00000-0號）或其友人趙莉莉帳戶（八十八年七月七日
    十二萬元）。其他則分別經由林毓霖、寅○○、卯○○、壬○○、丑○○○、子○○及案外人黃子玲、王林秀玉、顏文
    白等人帳戶轉帳調度。
五、嗣九十年九月間，丑○○○家人有意動用安平分行內存款投
    資，因癸○○、辰○○帳戶已遭盜領殆盡，辛○○及戊○○
    唯恐盜領事跡敗露，戊○○時已調任臺灣土地銀行臺南分行
    高級專員，戊○○、辛○○竟基於偽造公、私文書之概括犯
    意聯絡，先由戊○○委請不知情綽號「啟文」之友人（邱同
    慶之哥哥，住於台南縣永康市）偽造「台灣土地銀行安平分
    行」公印（詳如附表一編號(2)），用以偽造卯○○、寅○○
    之「臺灣土地銀行外幣存款餘額証明」（文號為九○安存十
    六），偽造卯○○、寅○○之「臺灣土地銀行外幣存款餘額
    証明」六筆（計有寅○○000-000-00000帳戶，6/20/2001
    ，1,032,368.46歐元卯○○000-000-000000帳戶：6/20/2
    001，1,032,368.46歐元寅○○000-000-00000帳戶，8/24
    /2001，2,000,000.00歐元卯○○：000-000-0 00000帳戶
    ，8/24/2001，2,000,000.00 歐元寅○○000-000-00000
    帳戶，9/14/2001，4,761,353.47歐元卯○○000-000-000
    000帳戶，9/14/2001，4,761,353.47歐元）及「元大京華證
    券期貨套利對帳單」，內容虛載寅○○、卯○○二人各有美
    元、歐元外幣存款餘額換算台幣為二億四千三百五十三萬元
    ，並偽造卯○○及寅○○帳戶九十年十月十八及十九日之土
    地銀行客戶往來交易明細查詢單，虛偽記載當時卯○○之存
    款新臺幣一億三千三百八十二萬三千六百二十六元（實際上
    只有二千零五十四元），寅○○之存款為新臺幣一億六千四
    百八十二萬三千六百二十八元（實際上只有一萬一千七百三
    十三元），足生損害於寅○○、魏蒼揮、台灣土地銀行安平
    分行、元大京華證券等。於同年中秋節前某日，戊○○與辛○○前往丑○○○家中，持上開偽造之外幣存款餘額証明、
    期貨套利對帳單交付予丑○○○、寅○○，偽稱「你們在國
    外做外幣套利的歐元價錢很好，所以你們在土銀安平分行存
    的本金不要動到。」等語，並要丑○○○拿房子去抵押貸款
    ，匯入元大京華期貨股份有限公司，等期貨價錢好的時候再
    投資。戊○○並當場叫辛○○寫下「彰化銀行敦化分行、元
    大京華期貨股份有限公司、帳號0000000000000-0」之字條
    ，丑○○○、寅○○不疑有他，數日後，即由戊○○介紹並
    陪同前往國泰人壽辦理房屋貸款，且於同月二十五日，將寅
    ○○貸得之四百萬元，辰○○貸得之七百萬元，合計一千一
    百萬元，由子○○匯入上述0000000000000-0帳戶，詎料該
    帳號係不認識之王雪鍾個人帳戶，同日即遭辛○○提領五百
    萬元，至同年十月十五日辛○○又陸續提領三次計四百零九
    萬元，共計九百零九萬元皆支付辛○○之地下錢莊欠款僅交
    還丑○○○一百九十一萬元，丑○○○、寅○○等人至案發
    後始發覺受騙。總計前後遭戊○○、辛○○、丙○○共同利
    用職務詐取魏家七千九百八十三萬七千元。
六、案經寅○○、卯○○、辰○○、子○○、丑○○○、壬○○
    告訴及法務部調查局台南市調查站移送台南地方法院檢察署
    檢察官偵查起訴。
    理  由
壹、本件案件審理時間橫跨刑事訴訟法修正前後，依修正前刑事
   訴訟法第159條僅規定證人於審判外之陳述，除法律有規定者
   外，不得作為證據。（修正後第159條第1項採被告以外之人
   於審判外之言詞或書面陳述，除法律有規定者外，不得作為
   證據。），然依刑事訴訟法施行法第7-3條規定中華民國92年
   1月14日修正通過之刑事訴訟法施行前，已繫屬於各級法院之
   案件，其以後之訴訟程序，應依修正刑事訴訟法終結之。但
   修正刑事訴訟法施行前已依法定程序進行之訴訟程序，其效
   力不受影響。亦即下述符合前開規定者，仍得為認定事實之
   證據，核先敘明。
貳、被告辛○○於調查局、偵查中之自白與事實相符而可採信：
一、被告辛○○於91年4月10日法務部調查局台南市調站詢問時
    調查員先行告知被告犯罪嫌疑，並告知其得(1)保持緘默，無
    須違背自己之意思而為陳述。(2)得選任辯護人。(3)得請求調
    查有利之證據。在調查員詢問是否需要選任辯護人時？被告
    表示要選任蔡清河律師擔任本案辯護人（見90年度偵字第13
    261號偵字卷第177頁）。按警察（官長），係受檢察官指揮
    偵查犯罪，刑事訴訟法（下稱「同法」）第二百二十九條及
    第二百二十八條定有明文，另為貫徹偵查中得選任辯護人之
    制度，確保實施偵查程序之公務員對被告或犯罪嫌疑人之訊
    問，合法為之，保障自白之任意性，同法第二百四十五條第
    二項復規定辯護人得於司法警察官、司法警察訊問被告或犯
    罪嫌疑人時在場，同法第一百五十六條第一項並規定「被告
    之自白，非出於強暴、脅迫、利誘、詐欺、違法羈押或其他
    不正之方法，且與事實相符者，得為證據」，是以辯護人於
    司法警察（官）訊問被告時在場之目的不宜僅限於防止「刑
    求」，更有保障被告自白任意性免於脅迫等之積極功能，且
    實務上偵查中訊問被告或詢問犯罪嫌疑人時，如不違反偵查
    不公開原則，亦得許辯護人在場札記訊（詢)問要點（本部
    「八十三年十一月七日法83檢字第二四一六三號函」參照）
    ，凡此在在說明，辯護人之「在場」實質內涵並不僅限於看
    見偵訊之過程，並應包涵聽聞偵訊之內容。本案被告辛○○
    既於調查局詢問時委任律師在場應可避免被告係出於非任意
    性之自白。且於夜間時，再度詢問被告辛○○是否願意接受
    夜間詢文詢？其仍表示同意（同卷第180頁），倘被告確受
    有不當之外力，亦可表示不願意繼續接受詢問，然被告竟積
    極表示仍願意於夜間繼續接受詢問，益足佐檢調人員並未對
    被告有何不當之取供行為。
二、按被告之自白，須非出於強暴、脅迫、利誘、詐欺、疲勞訊
    問、違法羈押或其他不正之方法，且與事實相符者，始得採
    為證據，如果被告之自白，係出於不正之方法，並非自由陳
    述，即其取得自白之程序，已非適法，則不問自白內容是否
    確與事實相符，因其非適法之證據，即不能採為判決之基礎
    ，故審理事實之法院，遇有被告對於自白提出刑求之抗辯時
    ，即應先於其他事實而為調查，是被告若主張其供認犯罪之
    自白係出於非任意性，則此項辯解能否成立，關係公平正義
    之維護及被告利益至鉅，依刑事訴訟法第一百六十三條第二
    項規定，法院應依職權調查之，非可僅憑被告未提出證據供
    法院調查，即逕認其自白非出於非任意性之辯解不能成立（
    最高法院93年度台上字第2541號判決參照），亦即被告若主
    張其供認犯罪之自白係出於非任意性被告之自白，應先於其
    他事實而為調查，且法院應依職權調查之。然本件被告辛○○僅於本院準備程序時稱「當時（調查於）自白是非任意性
    之自白」（見本院卷第一宗第181頁），且於九十四年十二
    月八日審理時其辯護人表明「不做自白是否為任意性之抗辯
    （見本院卷第四宗第84頁），至此，本件被告辛○○對調查
    站之自白是否出於任意性即不再抗辯。
三、再者，被告辛○○之自白是否與事實相符，除於下述犯罪事
    實中認定外（後敘），另被告辛○○為上開自白之時間為91
    年4月10日（第一次調查局製作筆錄之時間），而本案告訴
    人之印鑑卡取款條是否遭偽造之鑑定報告結果在91年8月20
    日出爐，由辛○○上開供述係在鑑定結果出爐之前所為，且
    供述內容均與鑑定報告雷同以觀，本案若非被告辛○○自白
    犯案經過及手法，則辦案人員無從知悉本案案情始末，亦無
    法經由鑑定開戶印鑑卡及取款條真偽獲悉實情，準此，益可
    徵被告偵查中自白與事實相符。
四、至被告辛○○雖於本院審理時先後辯稱：
（一）因家中小孩住院，怕遭羈押才會糊亂供述，其與事實是不
      相符。
（二）又稱伊是為了要配合魏家向土地銀行、被告戊○○求償，
      才會為前開供述。
（三）然被告辛○○之供述：「戊○○跟我商量如此做，當時他
      只有要調度，在87年偽造空白取款條蓋好，已變造印鑑卡
      」（91偵13261卷1第193頁）、「所有的取款條都是戊○○先蓋好章後，才交給我去辦理手續的，我依戊○○指示
      將款項轉匯至指定帳戶」、「戊○○曾多次將蓋有前述癸○○等人之取款條交給我，要我至土地銀行安平分行代為
      辦理轉帳、提款手續」（同上案號偵卷2第228至230頁）
      、「我與戊○○二人即自87年起合謀如何盜領、挪用魏清
      香家人存款」、「前後我總共收受戊○○約九百萬元紅利
      」（同上案號偵卷1第179頁）等語。亦即被告所為之供述
      不僅具體，且內容一致，絕非擔心遭羈押，心慌意亂所為
      之供述。更何況，前開筆錄是被告辛○○經數次傳喚（包
      括於檢察官偵查中）所為之供述，內容仍大致相仿，且調
      查員亦從未表示要將被告移送，檢察官亦未曾對伊聲請羈
      押，被告所辯擔心遭羈押恐出於無端。又再者被告前開供
      述除將共犯戊○○之犯行供出外，亦對自己涉案情節交代
      清楚，並供出分贓金額，將自身陷入囹圄，實亦非為配合
      告訴人等起舞之供述，其前開辯稱檢調之自白與事實不相
      符之供述均不足採，核先敘明。
參、盜領告訴人癸○○、辰○○存款：
一、被告二人於本院審理時均否認盜領。被告辛○○辯稱：如果
    有偽刻印章，就不必要拓印。而且如果有盜領，告訴人他們
    刷存摺時也會發現。轉拓的部分，並不清楚。印鑑卡上填寫
    名字，是伊老婆寫的沒錯，因為並不清楚。取款條部分，伊
    只是寫好金額，這個部分是服務業務的一部分，而且當事人
    去補摺時，也可以發現餘款云云。被告戊○○則辯稱：沒有
    偽造告訴人辰○○、癸○○帳戶之取款憑條，盜蓋印文之取
    款條上填載之金額均是被告辛○○而非伊之筆跡，錢是伊透
    過被告辛○○向告訴人丑○○○借的云云。
二、經查：
（一）被告辛○○供述二人犯罪之動機：約八十七年間，戊○○
      約我至土地銀行安平分行外走廊表示：「我目前急需用錢
      ，我想挪用你的客戶丑○○○家人在本分行寄存三款項，
      但我對丑○○○家人不甚瞭解，希望你配合內應安撫，我
      會給你應得的酬勞。」起初我未答應，但戊○○仍數度到
      我家請託，並數度邀我吃飯、唱歌，且一再保證只是短時
      間挪用，會儘快填補差額，若發生事情，他會補救，我因
      一時貪念而應允配合。我與戊○○兩人即自87年開始合謀
      如何盜領、挪用丑○○○家人存款。（90偵一卷13261號
      178頁）、因被告戊○○當時自己開設二家電子公司賠錢
      ，損失一億多萬元，急需用錢，告訴人癸○○、辰○○取
      款條全部都是戊○○所偽造，因為所有取款條皆為被告戊○○事先蓋好印章後，再將取款條交給我，叫我至銀行辦
      理轉帳匯款之手續。戊○○多次向我表示，由於其為銀行
      副理，如果由其辦理匯款手續，容易引起銀行人員懷疑，
      所以才要我出面辦理等語（90偵二卷13261卷231頁）。足
      認被告二人確因缺錢而有盜領之動機。況倘被告戊○○並
      未涉案，豈會將鉅額贓款匯與被告辛○○，並擔任伊之借
      款保人，此經被告辛○○供述：從辰○○、癸○○帳戶冒
      領是戊○○冒領使用，而非我使用的，因如是我使用，直
      接匯至我的帳戶內即可，何必將提領款項匯至陳李淑琴、
      陳金鴻、林毓霖戶頭，且每次戊○○冒領後，均會從其太
      太陳金鴻的帳戶開支票分贓合計約一千萬元給我‧‧‧等
      語（90偵二卷13261號268反頁）。事發後，戊○○威脅我
      說，如果我不幫他填補資金缺口漏洞，他挪用客戶存款的
      事一旦爆發，他要把我抖出來，我因害怕，所以就依他的
      指示，由我向地下錢莊借貸七百萬元，當鋪借貸三百一十
      萬元，汽車貸款四百多萬元，共貸得一千四百多萬元給戊○○填補，‥如果戊○○與本案無關，他身居銀行副理，
      不可能為我這個三十幾歲的年輕人背書等語（90偵二卷13
      261卷236頁），此有匯款單及貸款資料數紙附卷足參，亦
      足證被告二人確有共犯本件犯行之動機。
（二）被告二人盜領方法：
(1)被告辛○○自白：戊○○跟我商量如此做，當時他有錢要調度
  ，在87年偽造空白取款條蓋好，已變造印鑑卡，他說是短時間
  調度，他會補回，因他是副理可輕易取得開戶資料，跟我說沒
  有問題，88年前因他領癸○○存款太粗糙被安平分行存匯款組
  長發現，已做好對帳單給癸○○，戊○○將對帳單抽出交給我
  ，私底下我每月給他蓋盜刻印章再交還銀行。他把辰○○、卯
  ○○、寅○○開戶資料全部改為我公司，我再交給他，可騙銀
  行客戶。這些印章戊○○放在他辦公室抽屜等語（90偵一卷13
  261號193頁）。我看過他盜印盜刻印鑑，他蓋好以後拿給我，
  叫我到樓下再到樓上，行員會以為我是客戶等語（90偵一卷13
  261號194頁）。為取信內部人員，戊○○每次有盜領計劃時，
  都會通知我至該分行填寫癸○○等人之取、提款單，再由戊○○拿偽造之印章用印等語（90偵二卷13261卷180頁）。戊○○
  要冒領時，由戊○○拿已經蓋妥客戶印章之取款條給我填寫金
  額、日期，因戊○○向我表示如果取款條由其填寫並提領，銀
  行的人員會懷疑並提出檢舉，然後由我至櫃台無摺提領，戊○○表示渠已經跟有關行員交待過，已經跟存戶確認過，且戊○○並請經理林靈求交代過行員，辛○○的客戶都是大戶，提存
  款儘量予以方便，故每次辦理無摺提領時，均很順利。…且該
  分行的襄理己○○、陳美吟、林鳳雪等三人均是由戊○○提拔
  ，推薦至該分行當襄理，故均會配合開鎖。雖然戊○○於八十
  九年三月調台南分行，但因戊○○仍然會交代安平分行相關人
  員辦理，而取款條則由我至土銀台南分行向戊○○拿。（90偵
  二卷13261卷268反頁）。為取信內部人員，戊○○每次有盜領
  計劃時，都會通知我至該分行填寫癸○○等人之取、提款單，
  再由戊○○拿偽造之印章用印。（90偵二卷13261卷180頁）、
  土銀安平分行子○○000000000000、丑○○○000000000000兩
  帳戶取款憑條大部份是我書寫開立的，其餘我不知是誰書寫開
  立等語（90偵二卷13261號5反頁）、辰○○土銀帳號00000000
  0000存摺類取款憑條四十一張、癸○○土銀帳號000000000000
  存摺類取款憑條二十九張，部份是經過知會丑○○○，部份由
  戊○○交代我，全部是我開立等語（90偵二卷13261號268反頁
  ）。戊○○要求我尋找一些人頭戶轉匯盜至癸○○等人之存款
  ，以掩人耳目，我則負責尋找人頭戶林毓霖供戊○○盜匯癸○○等人帳戶內之存款，戊○○則陸續偽造子○○、丑○○○、
  辰○○、卯○○、寅○○及邱員之妻陳金鴻、岳母陳李淑琴等
  人在土銀安平分行之開戶資料及印章。此後即陸續以轉匯及現
  金提領之方式將癸○○、辰○○、卯○○、寅○○等四人的存
  款盜領出等語（90偵一卷13261號179反頁）。
(2)證人指述：
使用人頭戶部分
I、證人陳金鴻稱：因戊○○係以我名義投資皕美公司，為實際
    股東之一，因戊○○於銀行任職，較易調用資金周轉，故常
    需短期或同日內，調度大筆資金等語（90偵一卷13261號170
    頁），其在土銀北台南分行甲存帳戶（2193-8）自癸○○土
    銀安平分行（000-000-000000），於88.07.07匯入七十萬元
    、88.07.28匯入三百六十萬元、88.07.29匯入二百萬元、88
    .07.14 匯入五百萬元、88.08.25匯入一百五十萬元、88.08
    .26 匯入一百八十萬元、88.08.27匯入一百三十萬元，前述
    匯入款項，係戊○○借用我甲存帳戶開立支票，為支付票款
    即將前款項分別於屆期日匯入我帳戶供票據兌現，故均由戊○○或委由他人辦理匯款事宜等語（90偵一卷13261號166頁
    ），其在土銀北台南分行帳戶（000-000-00000-0）於88.07
    .07 自癸○○帳戶轉匯入七十萬元，88.07.07支出一百八十
    萬元（支票號碼：0000000背書人戊○○、一銀富強分行託
    收交換）該款項係戊○○向我借用的支票。…七月七日戊○○還七十萬元匯入我帳戶等語（90偵一卷13261號167頁），
    88.07.13自癸○○土銀帳戶匯入四十三萬元，係陳金鴻向戊○○借調四十三萬元支應勝冠公司票款，由戊○○本人或委
    由他人辦理匯款事宜等語（90偵一卷13261卷167頁），88.0
    7.13自癸○○土銀帳戶匯入六十三萬元，係陳金鴻向戊○○
    借調六十三萬元支應勝冠公司票款等語（90偵一卷13261卷
    167頁），88.07.28自癸○○土銀帳戶匯入四百一十萬元，
    其中三百六十萬元係戊○○償還陳金鴻借款，故同日轉帳至
    陳金鴻土銀北台南帳戶，同日陳金鴻向戊○○調用五十一萬
    元，以支應勝冠公司五十一萬九千五百元之票款，均經甲存
    帳戶領出。由戊○○或其委由他人辦理等語（90偵一卷1326
    1卷167頁），88.07.29自癸○○帳戶轉匯二百萬元先至陳李
    淑琴帳戶再轉帳至陳金鴻帳戶，該款項確係戊○○償還我的
    票款等語（90偵一卷13261卷168頁），88.06.14自辰○○帳
    戶轉匯三十五萬元至陳李淑琴華僑銀行永康分行000000-000
    0-0000帳戶，一百三十七萬元至陳李淑琴土銀北台南分行帳
    戶，該二筆係我為支應勝冠公司票款，而向戊○○借用等語
    （90偵一卷13261卷168頁），88.7.14先自辰○○帳戶轉帳
    五百萬元至陳李淑琴土銀北台南分行活儲帳戶，再分別轉五
    百元至陳李淑琴土銀北台南分行甲存帳戶及五百萬元至陳金
    鴻土銀北台南分行甲存帳戶，該五百萬元係戊○○償還陳金
    鴻的票款等語（90偵一卷13261卷168頁），88.8.25自辰○○帳戶轉匯一百五十萬元至陳李淑琴土銀北台南分行活儲帳
    戶，其中轉帳十二萬元九千九百元至陳李淑琴土銀北台南分
    行甲存帳戶，係陳金鴻為支應勝冠公司票款，轉帳一百五十
    萬元至陳金鴻土銀北台南分行甲存帳戶，是戊○○償還陳金
    鴻的票款等語（90偵一卷13261卷168頁），88.08.26自辰○○帳戶轉匯一百三十萬元至陳李淑琴土銀北台南分行活儲帳
    戶，該帳戶同日轉四千八百五十元，係陳金鴻支應勝冠公司
    票款，轉一百八十萬元入陳金鴻帳戶，係戊○○償還陳金鴻
    的票款。因陳李淑琴名下帳戶尚欠一百三十萬元，故戊○○
    僅匯款一百三十萬元補足帳戶票款。（90偵一卷13261卷169
    頁），88.08.27自辰○○帳戶轉匯一百五十萬元至陳李淑琴
    土銀北台南分行活儲帳戶，同日再轉匯二十萬元至戊○○土
    銀安平分行，該二十萬元係戊○○自行運用之資金，轉匯一
    百三十萬元至陳金鴻土銀北台南分行甲存帳戶，係戊○○償
    還陳金鴻的票款（90偵一卷13261卷169頁）。
II、證人林毓霖稱：八十四年間我太太林曾惠茹應辛○○的要求
    ，以我的名義開設土地銀行安平分行帳戶，我的帳戶（土地
    銀行安平分行000000000000）自從開戶後，相關的存摺及印
    章即交由辛○○保管使用，我和我太太的私人款項，從未在
    該帳戶存取過，我並不知道我土銀安平分行的帳戶有大額或
    不明款項進出（90偵一卷13261卷130-131頁）。
III、證人王林秀玉稱：八十九年十月十六日由辰○○帳戶匯四十
    二萬元，同年月二十三日匯四十一萬元入其帳戶，係辛○○
    還其貸款（90偵一卷13261卷128頁）。
Ⅳ、證人顏文白稱：應辛○○要求開戶，作為本人買賣股票之用
    （90偵一卷13261卷133反頁），八十九年九月七日由癸○○
    帳戶資金五十二萬元匯入其帳戶係其向辛○○之借款，已於
    同年月用現金返還。（90偵一卷13261卷134頁）
Ⅴ、證人陳剛明（緯泰公司負責人）稱：八十七年十二月二十八
    日辛○○由癸○○帳戶領出三百萬元匯入其公司帳戶，係其
    向辛○○借款，已於八十七年十二月二十九日匯還辛○○彰
    化銀行北台南分行帳號000000000000000號，並提出存摺及
    匯款單為據。（90偵一卷13261卷152頁）
以無摺方式取款部分：
I、證人王嘉斌（土銀安平分行辦事員）稱：八十八年一月二十
    九日癸○○的存摺類取款憑條該提款一百萬元…是由庚○○
    受理並記帳，交由我核對印鑑。該取款是屬於無摺取款。是
    否癸○○本人親自提款，我已記不清楚。無摺取款一定要是
    熟客戶且經主管存、匯的襄理同意並開電腦鎖才可辦理。原
    則上不可以無摺取款，除非行員對客戶很熟，可以確認該客
    戶交待約定，但仍需經由主管同意等語（90偵二卷13261號2
    66頁）。
II、證人吳明融（土銀安平分行辦事員）稱：（據癸○○、辰○○供述八十八年二月二十二日二千萬取款條係非本人及沒有
    經過本人同意之無摺取款，何以辛○○能辦理該二千萬元提
    款及轉帳？）我核對無誤後，並經由主管襄理林鳳雪同意開
    鎖放行等語（90偵二卷13261號273頁）。
III、證人己○○（土銀安平分行襄理）稱：癸○○88.7.7至90.3
    .5 取款條十八張，辰○○取款條88.6.14至89.12.7取款條
    三十四張無摺取款是其核主管章，…惟每筆無摺取款子○○
    均會主動與本行聯絡，經我確認後辦理，…大部分是辛○○
    來取款的等語（90偵二卷13261號291頁）；於本院審理時證
    稱：銀行裡面有「無摺取款」之服務，告訴人子○○是我們
    公司分行之客戶，無摺提款不需申請只要口頭上說即可，襄
    理即可決定無摺取款，本件子○○曾要求告訴人辰○○、癸○○、壬○○、丑○○○、子○○說要辦無摺取款。這幾戶
    都是告訴人子○○來請求無摺取款，因為這幾個帳戶都是告
    訴人子○○在處理的。無摺取款來領錢時，我們不可能打電
    話與存戶本人每個都去確認。告訴人子○○開啟無褶取款後
    由被告辛○○拿蓋有印鑑及金額之取款條到銀行領款，且告
    訴人子○○不用再打電話來確認（本院第四卷98頁以下）。
Ⅳ、證人甲○○（土銀安平分行辦事員）稱：辰○○88.4.17、6
    .14、7.14、8.20、8.25、9.29等十八筆，癸○○88.5.21、
    5.25、7.7、7.13、89.7.15等六筆是其核准無摺取款的，依
    土銀規定，無摺取款需本人或本人事先約定並經主管同意電
    腦鎖後才得辦理取款，這些無摺取款都是經過主管同意的等
    語（90偵二卷13261號281頁）。
Ⅴ、證人庚○○（土銀安平分行辦事員）稱：癸○○87.12.28、
    88.1.29、7.20、7.29、10.22及辰○○取款條88.4.16、8.2
    6、12.20、89.4.11、6.20是其核准無摺取款的，依土銀規
    定，無摺取款需本人或本人事先約定並經主管同意電腦鎖後
    才得辦理取款，這些無摺取款都是經過主管同意的等語（90
    偵二卷13261號276頁）。
Ⅵ、證人林鳳雪（土銀安平分行襄理）稱：癸○○87.12.28、88
    .1.29、2.22、5.21、5.25是我核蓋主管章且同意開鎖無摺
    提領，有無經過經理或副理同意或交代，我不記得。…依照
    本行規定是應該向癸○○核對無誤後，才會准予無摺提領等
    語（90偵二卷13261號278頁）。
Ⅶ、證人陳美吟（土銀安平分行襄理）：無摺取款程序是控管交
    易項目，於櫃台受理客戶申請，填寫申請表，送主辦襄理同
    意後開鎖（刷用主管鎖電鎖）…，該種交易方式，本行當日
    皆會製作稽核，以查明是否有未經授權，逕自進行無摺取款
    之交易。取款憑條上「主管代行」欄主管代號目前是襄理己○○，代號4為襄理林鳳雪，…若該欄空白，則表示有摺存
    取款等語（90偵一卷13261號138頁）。
(3)經檢送丑○○○、子○○、辰○○、卯○○、壬○○、癸○○
  之開戶印鑑卡，辰○○、癸○○帳戶之提款憑條，以及被告丙○○、辛○○之字跡文件送法務部調查局鑑定，該局以九十一
  年八月二十日調科貳字第09123053630號鑑定通知書函報（90
  偵字第13261號第240頁），鑑定結果，證實丑○○○、子○○
  、辰○○、卯○○、壬○○、癸○○之開戶印鑑卡上簽名俱非
  本人字跡（鑑定結果一至七）；開戶人簽名及背面筆跡均與被
  告丙○○之筆跡相同，另人頭帳戶黃子玲、王林秀玉及林毓霖
  帳戶開戶簽名與筆跡，亦均為被告丙○○之筆跡（鑑定結果十
  七）；辰○○與癸○○帳戶詐領之取款憑條為辛○○筆跡（鑑
  定結果十一）；寅○○開戶印鑑卡上印文與其保存之開戶印鑑
  不同（鑑定結果十八）；癸○○帳戶之提款憑條中，有編號10
  -14、15、19之印文與印鑑卡上印文不同，編號10-20至29十張
  取款憑條上印文，非以印章實物蓋印，而係透過媒介物轉拓而
  成（鑑定結果十九）。再者，仔細審視辰○○帳戶之提款憑條
  全部及癸○○帳戶之提款憑條編號10-1至13，以及夾於10-14
  與15間未編號之八十九年七月三日取款憑條，於憑條蓋印文背
  面頁，明顯有本人印鑑之印泥痕跡，顯示在蓋這些取款憑條時
  ，係一次同時蓋取，才會有前頁背面沾黏後頁前面印泥的痕跡
  。另外印鑑卡上除了戶籍欄，另於通訊地址欄，除了最早開戶
  的癸○○外，告訴人辰○○、丑○○○、子○○、卯○○、寅
  ○○帳戶，人頭林毓霖、黃子玲帳戶，均填載元大京華公司安
  平分公司之地址台南市○○路二五二號Ｂ１，以方便對帳時攔
  截回應。此外卯○○之戶籍欄所載地址為台南市○○區○○路
  二十四號，但實際應為二百四十號。由以上鑑定結果及取款憑
  條上之跡證，已可證實印鑑卡及取款憑條確實均為偽造。並且
  從偽造之印鑑卡均由被告辛○○之妻被告丙○○所填寫，印鑑
  卡上並有二人之核章印文，顯示被告辛○○確實參與印鑑卡之
  偽造作業並參與辰○○、癸○○帳戶款項之詐領行為。
(4)被告戊○○雖矢口否認參與偽造印鑑卡及詐領告訴人辰○○、
  癸○○之款項並辯稱其自被告辛○○處取得開戶印鑑卡時，即
  已填載完成云云，惟告訴人辰○○、癸○○、卯○○、寅○○
  均稱係親自前往土地銀行安平分行開戶簽名，並由被告戊○○
  所接待，印鑑卡簽名填寫後，印鑑交予被告戊○○蓋用等語。
  另被告辛○○亦供稱印鑑卡係由在土地銀行安平分行擔任副理
  之被告戊○○才能偽造，及取款憑條均由被告戊○○所偽造再
  交付予他等語。依據土地銀行之開戶程序，係由客戶本人持身
  份證及印鑑填寫存款印鑑卡，再由銀行接待人員初步審核身分
  ，繼由經辦人員，將存戶資料登錄，會計人員再核辦存款印鑑
  卡、身份證影本、存款條、存摺，最後由存款襄理審核無誤完
  成開戶。內部實質之開戶程序，則由主管核章後，再由經辦人
  員辦理。告訴人辰○○、丑○○○、子○○開戶之經辦人員王
  嘉斌，被害人癸○○開戶經辦人員王傳舜，告訴人寅○○開戶
  經辦人員王玫君，卯○○開戶之經辦人員吳明融，均證稱係由
  被告戊○○核章後，才受理等語。此與各偽造之印鑑卡上所蓋
  用之印鑑相符。況且，土地銀行安平分行對於大戶均有對帳行
  為，若非有被告戊○○作為內應，被告辛○○身為外人，如何
  能長期上下其手，詐領鉅額款項？參以癸○○帳戶詐領款項，
  有七百八十七萬元，辰○○帳戶詐領款項有一千一百零二萬元
  ，經辛○○提領後，主要由被告戊○○匯入戊○○之妻陳金鴻
  帳戶（土地銀行北台南分行，帳號000-000-00000-0號或000-0
  00-00000-0號）或其岳母陳李淑琴帳戶（土地銀行北台南分行
  ，帳號000-000-00000-0號或000-000-00000-0號）或其友人趙
  莉莉帳戶（八十八年七月七日十二萬元）。證實被告戊○○從
  詐領款項中獲得利益。另外其他告訴人帳戶款項之提領款項中
  ，八十八年四月二十七日被告辛○○自丑○○○及林毓霖帳戶
  取款一百萬元及四百萬元，立刻由戊○○自土銀安平分行匯陳
  李淑琴土地銀行北台南分行帳戶（有證物丑○○○、林毓霖帳
  戶取款憑條及被告戊○○之匯款單）；八十八年七月二十六日
  被告辛○○自林毓霖帳戶取款一百四十萬元，旋即由被告戊○○自土銀安平分行匯入陳李淑琴土地銀行北台南分行帳戶（證
  物：林毓霖帳戶取款憑條、被告戊○○匯款單）；八十八年七
  月三十一日由被告戊○○自林毓霖帳戶取款四十萬元，自戊○○帳戶及其他帳戶取款二百六十萬元，由戊○○自土地銀行安
  平分行匯入陳李淑琴土地銀行北台南分行帳戶（證物：戊○○
  筆跡林毓霖帳戶取款憑條四十萬元、戊○○帳戶八十萬元取款
  憑條、其他帳戶取款憑條一百四十萬元，辛○○名義但戊○○
  筆跡之存款憑條四萬元、戊○○二百五十六萬元匯款單第一聯
  、第二聯）；八十八年九月二十七日辛○○自林毓霖帳戶取款
  一百萬元，被告辛○○自土地銀行安平分行匯入陳李淑琴土地
  銀行北台南分行帳戶（證物：辛○○筆跡之林毓霖帳戶取款憑
  條、辛○○匯款單）。上開林毓霖及丑○○○帳戶款項，均是
  提領出來後，即匯入戊○○岳母陳李淑琴或戊○○使用之帳戶
  ，其中特別是八十八年七月三十一日自林毓霖帳戶提領之四十
  萬元，竟是由被告戊○○筆跡所提領，則與被告辛○○前開供
  述相符。
(5)至被告戊○○辯稱匯入陳李淑琴及陳金鴻帳戶款項均係向被告
  辛○○之借款，並提出支票四十三張共三千九百二十一萬五千
  元，作為還款憑證，表示其中尚有一千七百萬元尚未兌現云云
  。但此為被告辛○○所駁斥，稱其與被告戊○○並無金錢往來
  ，上開支票係被告戊○○詐領款項後分紅利予之，共有一千三
  百萬元，扣除其代墊入林毓霖帳戶三百餘萬元，實得九百萬元
  ，且未全部兌現，後來之支票係還款再借等語。經比對被告戊○○所提出給付辛○○之支票，與由辰○○與癸○○詐領再匯
  款予陳李淑琴、陳金鴻帳戶之時間及金額均不相符，且給辛○○支票自八十八年三月三日即已有小額之兌領，但由辰○○及
  癸○○帳戶詐領款項再匯入陳李淑琴及陳金鴻帳戶則始於八十
  八年六、七月間，若之前為借款，則被告戊○○並未提出所借
  款項去處以為憑據，故亦不足採信。
(6)至被告戊○○另辯稱：自八十九年三月即已離開土地銀行安平
  分行，無從詐領款項，但依據偽造之取款憑條鑑定結果，較早
  開戶癸○○帳戶偽造之取款憑條，係先一次蓋用十三張，繼則
  有三張用偽造印文，再來有十張係以翻拓之方式偽造印文，辰
  ○○帳戶之偽造取款憑條則全部係一次事先盜蓋。取款憑條既
  為事先盜蓋或偽造印文，並不需要被告戊○○親自在土地銀行
  安平分行處理，被告辛○○亦供稱係被告戊○○找他前往領取
  款條後再去領取。另告訴人子○○、寅○○稱八十八年二月十
  日被告戊○○通知子○○前往補登癸○○帳戶存摺，子○○前
  往後，被告戊○○佯稱電腦壞掉要隔日才能處理，翌日則提出
  一張空白之交易確認單要求其簽名才能交還存摺，後來該交易
  確認單卻填載兩筆一百萬元及一千九百萬元之提領紀錄等情，
  核與被告辛○○詐領癸○○帳戶兩千萬元，並匯入丑○○○彰
  化銀行北台南分行帳戶，以補丑○○○要求賣四千一百萬元基
  金，其僅賣兩千萬一百餘萬元，尚欠二千萬元之資金缺口等情
  相當。參以被告戊○○妻陳金鴻所投資之皕美科技股份有限公
  司自八十八年一月二十五日即有高達一百二十九萬元之退票紀
  錄，台灣合科技股份有限公司亦於同年二月二十日即有高達
  二百六十萬元之退票紀錄，而被告辛○○之退票紀錄則始於九
  十年十一月二日，有大額退票資料查詢紀錄在卷可憑，故被告
  戊○○應較被告辛○○更早有資金週轉之強烈需求。足認雖形
  式上均由被告辛○○填寫印鑑卡及取款憑條，但被告戊○○與
  被告辛○○均有共同參與詐領辰○○、癸○○帳戶款項行為。
(7)末查，被告戊○○自承九十年十月間，與被告辛○○前往找丑
  ○○○協商解決詐領存款問題，告訴人丑○○○及被告辛○○
  均稱其當時一再請求丑○○○等不要提出告訴，否則無法還錢
  期間被告辛○○開立一張一億五千萬元本票及切結書，且有丑
  ○○○與辛○○之對話錄音帶一捲及譯文可佐（90偵卷13249
  號42頁）。倘被告二人若確非自知詐取告訴人巨額存款，因而
  理虧，豈會願意簽下鉅額賠償金，且於錄音帶中表示抱歉。
（三）盜領金額：
(1)、告訴人辰○○的部份，被告辛○○供稱：其中15,854,000元
    有知會丑○○○，流向為替丑○○○交割款項、付買回債券
    、他人調度資金。而其餘51,200,000元，因戊○○表示急需
    用錢，沒有經過丑○○○同意，偽開取款條冒領，全部流向
    陳李淑琴、陳金鴻戶頭計1,1020,000元（附表三），及林毓
    霖（是戊○○核對印鑑開戶的人頭帳戶）戶頭計39,180,000
    元。
(2)、告訴人癸○○的部份，被告辛○○供稱其中66,785,850元有
    知會丑○○○，流向為交割款項，付買回債券、他人調度資
    金。而其餘19,547,000元，因戊○○表示急需用錢，故向丑
    ○○○以少報多。沒有經過丑○○○同意，偽開取款條冒領
    。流向陳李淑琴、陳金鴻戶頭計7,860,000元（附表二），
    林毓霖戶頭計7,860,000元，趙莉莉戶頭計2,470,000元（林
    毓霖、趙莉莉二人是戊○○匯出帳戶）。
(3)、故被告等總共冒領之金額為70,747,000元。（見90偵二卷13
    261號268頁）。
肆、偽造卯○○、寅○○帳戶之「臺灣土地銀行外幣存款餘額証
    明」及「元大京華證券期貨套利對帳單」，偽造卯○○及寅
    ○○帳戶九十年十月十八及十九日之土地銀行客戶往來交易
    明細查詢單，以及詐騙寅○○與辰○○向國泰人壽貸款九百
    零九萬元部分：
（一）告訴人寅○○陳稱：從八十八年十月開始，經我媽媽的介
      紹認識辛○○，才開始請他幫我們買外幣，因我想辦慈善
      公益需要用錢，而辛○○得知後，告訴我存放在台灣土地
      銀行安平分行投資股票之存款，現已轉換歐元外幣暫不能
      動用，所以辛○○自動幫我至台灣土地銀行分行申請歐元
      四百萬外幣存款餘額證明書後再交給我母親等語。（90偵
      13249號235反頁）。約九十年九月中旬左右，戊○○、辛○○兩人一起到我家送中秋禮品，當時我跟我媽媽魏清香
      都在家，戊○○告訴我媽媽說，你們在國外做外幣套利的
      歐元價錢很好，所以你們在土銀安平分行存的本金不要到
      ，並交給我媽媽(一)我及卯○○的台灣土地銀行外幣存款餘
      額證明(二)我及卯○○的元大京華證券期貨套利對帳單。然
      後戊○○與辛○○兩人輪流向我媽媽介紹投資期貨的好處
      ，戊○○並要我媽媽拿房子到土銀貸款一千一百萬元，匯
      入元大京華期貨股份有限公司，等期貨價錢好的時候再行
      投資，戊○○當場叫辛○○寫下元大京華期貨公司的帳號
      資料，交給我媽媽等語。（90偵二卷13261號251反頁）。
      據辛○○所講，因為我、卯○○、辰○○、癸○○等四人
      在土銀安平分行的存款總額達新台幣二億元以上，由土銀
      安平分行開具外幣存款餘額證明為擔保，就可以在元大京
      華證券美國分公司做外幣套利，辛○○再交付元大京華證
      券外幣套利對帳單來取信我們。（90偵二卷13261號251反
      頁）該元大京華證券期貨套利對帳單上的數字，…由我媽
      媽記載換算匯率數字，計算出的金額、數字是戊○○、辛○○兩人所記載等語。（90偵二卷13261號251反頁）。
（二）告訴人丑○○○陳稱：辛○○及戊○○於九十年中秋節前
      夕，辛○○與戊○○一起到我家找我時，當時我兒子寅○○也在場，戊○○說我兒子投資的歐元外幣已經賺錢了等
      語，並拿出外幣對帳單，以取信我家人等語。（90偵二卷
      13261號2反頁）。
告訴人二人分別陳稱之情節一致，其內容應非杜撰，況：
（三）被告辛○○供述：魏家曾委託我買賣外幣（90偵一卷1326
      1號194頁）。魏家跟我說他們有意動用土銀安平分行帳戶
      的存款投資，我告訴戊○○，戊○○和我都知道他們的存
      款都沒有了，怕他們起疑心，所以戊○○提供並拿了這些
      偽造資料，以戊○○銀行副理身份取信他們，並且告訴他
      們外幣投資看好，不要動用，且外幣投資報酬比銀行利息
      高，所以才會要他們另外貸款投資。因為後來我被地下錢
      莊逼債，有生命危險，所以我才把九百零九萬元（指貸款
      一千一百萬元部分）拿去還給地下錢莊，等語。（90偵二
      卷13261號233反頁）。戊○○則提供偽造之「台灣土地銀
      行」外幣存款證明及對帳單要求我拿給丑○○○，以此掩
      飾辰○○等人帳戶的資金缺口等語（90偵一卷13261號179
      反頁）。他們投資動用土銀的錢，我跟戊○○講戊○○偽
      造一些銀行裡面紀錄到他家裡說明這些動用出來不划算，
      向其他金融單位貸款利息較低等語。（90偵二卷13261號2
      23反頁）。因丑○○○原本要從土地銀行安平分行提領款
      項，我害怕因此讓存款冒領情況爆發，故由我向土銀安平
      分行貸款中還我九百零九萬元，其餘一百九十一萬元還給
      丑○○○，此事寅○○並不知情。（90偵二卷13261號269
      反頁）。足證偽造卯○○、寅○○帳戶之「臺灣土地銀行
      外幣存款餘額証明」及「元大京華證券期貨套利對帳單」
      ，偽造卯○○及寅○○帳戶九十年十月十八及十九日之土
      地銀行客戶往來交易明細查詢單之事實屬實。
（四）更有甚者，被告辛○○就偽造之方式並具體供稱：
      「台灣土地銀行外幣存款餘額證明」及「元大京華證券期
      貨套利對帳單」是戊○○找人製作，‧‧‧我曾聽過戊○○打電話找永康市綽號「啟文」者製作文件，找邱同慶的
      哥哥製作印章等語。（90偵二卷13261號269反），並於90
      偵二卷13261號304頁，有「邱同慶」片乙只附卷可參。倘
      非上情屬實，且經被告辛○○親自見聞，絕無可能將偽造
      之情節，及其上偽造之印章來源，做如此具體翔實之描述
      。此外，並有卷附偽造卯○○、寅○○帳戶之「臺灣土地
      銀行外幣存款餘額証明」及「元大京華證券期貨套利對帳
      單」，偽造卯○○及寅○○帳戶九十年十月十八及十九日
      之土地銀行客戶往來交易明細查詢單，以及土地銀行真正
      之外匯存款餘額證明書格式與寅○○、卯○○之實際存款
      明細可佐。益證渠等有共同偽造卯○○、寅○○帳戶之「
      臺灣土地銀行外幣存款餘額証明」及「元大京華證券期貨
      套利對帳單」，偽造卯○○及寅○○帳戶九十年十月十八
      及十九日之土地銀行客戶往來交易明細查詢單之事實。
（五）再者，告訴人寅○○、卯○○之「客戶往來交易明細查詢
      單」及外幣存款證明，確非屬台灣土銀安平分行製作乙節
      ，業經證人土地銀行安平分行襄理陳美吟證稱：寅○○、
      卯○○之「客戶往來交易明細查詢單」並非土銀安平分行
      之查詢單，其與土銀安平分行查詢單最大不同點為其中並
      無土銀標誌，「土地銀行」字體亦不同。（90偵一卷1326
      1號138反頁）本行未辦理歐元外幣業務，而該外幣存款證
      明之字號為本行存戶黃水金之存款餘額證明申請書字號，
      且其中之土銀安平分行小關防式樣亦非本分行所有，表格
      樣式亦不對等語在卷。（90偵一卷13261號139頁）。況文
      號九○安存十六號之文件係存戶黃金水東昌當鋪存款餘額
      證明申請書，亦非外幣存款餘額申請書，亦有該文件附卷
      足參，況系爭文件上有與土銀相同之商標圖形，又其格式
      內容多為英文，且所用文句均為專門術語，若非擔任過外
      幣副理被告戊○○偽造告訴人等豈有此智識及能力？足認
      系爭偽造文件係出自熟悉該銀行業務人員之手，否則斷無
      知悉銀行剛於當年度所編定文號及相關格式之可能，此亦
      正呼應辛○○上開由被告戊○○偽造之說詞，應堪採信。
（六）另告訴人辰○○及寅○○向國泰人壽分別貸款四百萬元及
      七百萬元，匯入被告戊○○指示被告辛○○所書寫之彰化
      銀行敦化銀行00000000000000號帳戶，係元大京華期貨客
      戶保證金帳戶，為一虛擬帳號，屬統制帳，實際款項則轉
      入元大京華公司安平分行客戶王雪鍾（王林秀玉之女）之
      帳戶，該戶為被告辛○○向王林秀玉所借用，該款項並於
      當日及後續半個月內，由被告辛○○領出九百零九萬元等
      情，亦如被告辛○○前開供述，與證人王林秀玉所述相符
      （90偵一卷13261號129頁），復有被告辛○○所書寫之彰
      化銀行敦化分行帳號0000000000000-0戶名元大京華期貨
      股份有限公司字條（90偵二卷13261號261頁）、王雪鍾於
      彰化商業銀行北台南分行之開戶印鑑卡、九十年九月二十
      五日、十月四日、十月五日、十月十六日之存提款明細、
      傳票（90偵二卷13261號262頁）、元大京華證券安平分公
      司王雪鍾帳戶客戶存提款明細表、彰化銀行敦化分行九十
      一年一月二十五日彰敦字第一九一號函、辰○○自合作金
      庫匯款七百萬元及寅○○自台南市第五信用合作社匯款四
      百萬元之匯款單等附卷可稽，詐領部分亦可認定。
（七）雖被告辛○○於審理中改口辯稱：該匯款係伊與告訴人之
      帳目糾紛，非詐騙款云云，此已與前開供述不符，況若該
      筆款項為單純告訴人與辛○○之帳目糾紛，為何辛○○不
      使用本人之帳戶？反要借用王雪鍾帳戶？又戶名為何不直
      接寫明係王雪鍾私人帳戶，反以戶名為「元大京華期貨股
      份有限公司」之帳戶，瞞騙告訴人？其所辯並不足採信。
伍、本件被告尚辯稱：
（一）如果盜領的是辰○○、癸○○帳戶內之存款，為何不偽造
      渠等二人之資料，而要偽造寅○○、魏蒼揮之外幣資料。
（二）告訴人等是證券大戶，依證券公司規定，單月五千萬元以
      上之交易，必須以雙掛號郵寄至證券戶戶籍地，告訴人等
      均曾收執，不可能不知情。
（三）銀行行員王玫君、乙○○、己○○於審理時均證稱見過告
      訴人子○○前往補摺，告訴人不可能不知辰○○、癸○○
      存款遭盜領。
（四）然：
(1)、告訴人丑○○○將被告辛○○視為乾兒子（被告辛○○亦不
    否認告訴人丑○○○為其乾媽），對其極為信任，亦可從被
    告辛○○離開元大京華證券後，告訴人至他證券行投資，其
    細節仍須詢問被告辛○○可窺，此並有告訴人庭呈之傳真附
    卷可佐（本院卷第五宗43至45頁），再佐以被告辛○○曾以
    ：「要以兒子的名義投資，才能辦綠卡，移民到美國」等語
    佯稱，此經告訴人丑○○○證述在卷，並有被告辛○○出具
    之試算表在卷足佐（本院卷第一宗134頁，內載以美金向本
    公司購買美國公債，以債券憑條給予客戶，當做客戶在美國
    投資移民的證明．．．以750萬美金為基礎等語），足證被
    告辛○○確實曾對其佯稱需以兒子名義投資才能辦綠卡乙情
    應是事實。況被告辛○○、戊○○又以偽造之外幣存款單及
    期貨對帳單等假資料，誆騙告訴人存款已做外幣及期貨投資
    ，致使告訴人對台幣存款之減少不以為意，並深信存摺、印
    章均在其等保管中，不可能遭人提領。故被告辛○○告訴丑
    ○○○魏家的錢，可以用魏家的兒子寅○○、卯○○名義投
    資，丑○○○當然信以為真，亦不疑有他。
(2)、再由本案被告所提出之告訴人寅○○、卯○○等人之證券買
    賣對帳單，關於告訴人寅○○之部分，對帳單之地址記載為
    「台南市○○路252號地下一樓」（即元大京華公司地址）
    ，且左上角均記載「抽取」字樣，是該等對帳單是否業由告
    訴人寅○○、卯○○等人收取，已甚可疑。況告訴人寅○○
    、卯○○及壬○○三人雖不否認在元大京華證券開設證券帳
    戶，並有進行股票交易，惟其交易營業員皆為被告辛○○，
    是由被告等人上開犯罪手法觀之，被告辛○○等人是否也在
    股票投資部分動手腳（亦即民、輝等人證券帳戶交易可能有
    真有假），即在未得許可情形下，擅自以寅○○等人名義投
    資股票及交割，造成大量資金出入帳戶假象，致股票交易情
    形與對帳單等資料出現落差，而告訴人亦因未收取「全部」
    對帳單，致無法察覺原因。又本院雖向元大京華函查結果，
    雖然有部分股票交易係用雙掛號郵寄對帳單，且壬○○、寅
    ○○確有簽收紀錄（見本院卷第五宗53頁），然被告辛○○
    係元大京華高層主管，本即熟悉相關法律，故其若有意私自
    操作告訴人等之股票帳戶，只要單月不要五千萬之紀錄及可
    以從中擷取的方式領取對帳單，故可以推論，單月有超過五
    千萬元以上之交易紀錄，均應係告訴人等玩「當沖」之結果
    ，應係真實交易無訛，是縱使告訴人等接獲該月之對帳單亦
    不會有何疑義（本院認被告等私自操作股票部分，是單月未
    超過五千萬元部分），亦不仍據告訴人等收受對帳單後，並
    未表示異議，即遽為有利被告等之認定。又雖被告辯護人所
    提出卯○○證券帳戶之對帳單，然此僅係89年12月單月對帳
    單，並非全部帳戶庫存對帳單，是在告訴人等不否認卯○○
    有進行股票交易，惟不知該帳戶有無遭到被告等人盜用之情
    形下，該份對帳單僅能證明89年12月份之股票買賣，未遭到
    盜用一節，其餘事項亦無法證明。
(3)、關於存摺補登問題，子○○或確曾前往補登，此可見證人王
    玫君、乙○○、己○○於本院審理時之證述（本院卷第四宗
    94頁以下），且其間亦曾自行領款（如癸○○之帳戶於八十
    八年三月十一日提領一千五百萬元，即是告訴人子○○以有
    摺存款方式，自該帳戶提領一千五百萬元，再轉匯入子○○
    設於萬泰商銀康樂分行000000000000號之帳戶
    內，用來處理子○○、丑○○○與訴外間之抵押借款事宜，
    此有存摺影本可證：存摺第一頁第十六行載明：『雲給世治
    及香計抵押一五○○世治抵押款；另告訴人子○○曾於八十
    八年六月四日，以有摺存款方式自該帳戶提領六十九萬五千
    元，以電匯方式匯給王再順，用以處理坐落竹仔港段第一一
    八三號地號土地之抵押借款事宜，此亦為告訴人所不否認）
    （如辰○○之帳戶八十八年六月二十一日提領三萬四千九百
    八十二元：繳交所得稅；八十八年六月二十三日壬○○匯入
    五十萬元，八十八年七月六日提領現金二十五萬元，八十八
    年七月七日提領現金六萬四千八百四十二元，八十八年七月
    九日京華證券公司匯入三百四十三萬元，八十八年七月十四
    日提領四十萬元與寅○○第一七六○號帳戶提領一百六十萬
    元合計二百萬元，係匯給林錦堂設於中華商銀永康分行之帳
    戶，此均有辰○○帳戶存摺記錄可證）（於見附表七），亦
    即告訴人子○○確曾持告訴人癸○○、辰○○之存摺前往領
    款，當然銀行必會將之前無摺取款之紀錄登錄於存摺，告訴
    人子○○等不是全然不知，而是本件告訴人丑○○○與被告
    辛○○間關係密切（如前述），且確實告訴人丑○○○曾授
    權被告辛○○代為取款，及股票、外幣、期貨、基金等之投
    資，故縱告訴人子○○有前往銀行提款、補摺，面對鉅額數
    字及被告等多頭轉帳盜領之方式，再加上被告等人一再佯稱
    錢是拿去投資外幣，並提出偽造之單據，在此縝密之模式下
    ，告訴人子○○、丑○○○應堪可認定確不知鉅額之存款已
    遭被告等人盜領。
（五）本件事證明確，被告二人犯行，堪可認定。
陸、論罪部分：
一、按行為後，法律有變更者，適用裁判時之法律，但裁判前之
    法律有利於行為人者，適用最有利於行為人之法律，刑法第
    二條第一項定有明文。經查：銀行法於中華民國九十四年五
    月十八日修正第一百二十五條之二條文。依同條例第一百四
    十條規定，本條例自公布日施行，故依中央法規標準法第十
    三條之規定，法規明定自公布日施行者，自公布日起算至第
    三日起發生效力，故前開銀行法修正部分，應自九十四年五
    月二十一日起生效。茲比較修正前後之二條文，修正前第一
    百二十五條之二第一項之規定為：銀行負責人或職員，意圖
    為自己或第三人不法之利益，或損害銀行之利益，而為違背
    其職務之行為，致生損害於銀行之財產或其他利益者，處三
    年以上十年以下有期徒刑，得併科新臺幣一億元以下罰金。
    修正後之規定為：銀行負責人或職員，意圖為自己或第三人
    不法之利益，或損害銀行之利益，而為違背其職務之行為，
    致生損害於銀行之財產或其他利益者，處三年以上十年以下
    有期徒刑，得併科新臺幣一千萬元以上二億元以下罰金。其
    犯罪所得達新臺幣一億元以上者，處七年以上有期徒刑，得
    併科新臺幣二千五百萬元以上五億元以下罰金。經比較新舊
    法之適用，由於新法增列罰金之下限（一千萬元），及犯罪
    所得達一億元以上者，處七年以上有期徒刑，得併科新臺幣
    二千五百萬元以上五億元以下罰金之規定，而舊法並無此項
    最高刑度之規定，故以舊法最有利於行為人，故本案關於被
    告戊○○違反銀行法之部分，應適用修正前銀行法第一百二
    十五條之二之規定；另洗錢防制法於中華民國九十二年二月
    六日修正第二條、第九條條文。依同條例第十五條規定，本
    法自公布後六個月實施，故前開洗錢防制法修正部分，應自
    九十二年八月六日起生效。茲比較修正前後之二條文，修正
    前第九條第一項僅規定：洗錢者，處五年以下有期徒刑，得
    併科新臺幣三百萬元以下罰金。修正後將同法不同款項分別
    規定為：犯第二條第一款之罪者，處五年以下有期徒刑，得
    併科新臺幣三百萬元以下罰金。犯第二條第二款之罪者，處
    七年以下有期徒刑，得併科新臺幣五百萬元以下罰金。並於
    同法第三款加重常業犯之刑責為以犯前二項之罪為常業者，
    處三年以上十年以下有期徒刑，得併科新臺幣一百萬元以上
    一千萬元以下罰金經比較新舊法之適用，由於新法提高同法
    第二條第二款及常業犯之刑責，故以舊法最有利於行為人，
    故本案關於被告等違反洗錢防制法之部分，應適用修正前洗
    錢防制法第九條第一項之規定，合先敘明。
二、依司法院大法官會議釋字第八號解釋：「原呈所稱之股份有
    限公司，政府股份既在百分之五十以上，縱依公司法組織，
    亦係公營事業機關，其依法令從事於該公司職務之人員，自
    應認為刑法上所稱之公務員。」，被告戊○○為公營行庫人
    員，擔任土銀安平分行副理，職司協助經理主管及監督該分
    行業務，為客戶辦理開戶手續，亦係其職務上行為，對於其
    職務上違法行為，以及被告辛○○與丙○○之共同犯罪行為
    ，依貪污治罪條例第三條規定，均應適用貪污治罪條例等較
    重處罰之法律論斷。
三、核被告所為：
（一）被告戊○○、辛○○
(1)係犯貪污治罪條例第五條第一項第二款之利用職務上之機會詐
  取財物罪、修正前銀行法第一百二十五條之二第一項罪。
(2)利用林毓霖、李淑琴、陳金鴻等人頭帳戶掩飾詐取金錢之犯行
  ，係犯洗錢防制法第二條第一項第一款、第九條第一款罪。
(3)關於偽造印鑑卡、取款憑條，元大京華證券期貨交易套利對帳
  單，並據以行使，係犯刑法第二百十條、第二百十六條之行使
  偽造私文書罪。盜蓋印章、轉拓印文、偽造印章，為偽造取款
  條之部分行為；偽造私文書後，復持以行使，其偽造之低度行
  為為行使之高度行為所吸收，均不另論。
(4)偽造土地銀行之外幣存款餘額證明、台灣土地銀行安平分行存
  款明細表並據以行使，係犯刑法第二百十一條、第二百十六條
  行使偽造公文書罪。偽造台灣土地銀行公印章，為偽造外幣存
  款餘額證明、期貨交易套利對帳單之部分行為，偽造公文書後
  ，復持以行使，其行使之低度行為為變造之高度行為所吸收，
  均不另論。起訴書此部分雖認係一行為觸犯數罪名，為想像競
  合犯，然因此部分可獨立為法律上之數行為，本院認此部分應
  認為係為連續犯為當，併附敘明。
（二）被告戊○○為銀行職員，另犯修正前銀行法第一百二十五
      條之二第一項罪。被告辛○○與銀行職員共同實施詐騙行
      為，應依刑法第三十一條、第二十八條共同正犯論。
（三）被告辛○○與依據法令從事公務之被告戊○○，共同實施
      貪污犯罪行為，應依貪污治罪條例第三條、刑法第二十八
      條共同正犯論。另被告戊○○、辛○○關於洗錢防治法、
      行使偽造私文書罪、行使偽造公文書罪，係有共同犯意聯
      絡，行為分擔，為共同正犯。被告等利用不知情之銀行行
      員為犯罪行為，該被利用之人並無犯罪之認識，被告等應
      成立間接正犯。
（四）上開被告之利用職務詐取財物、洗錢防制法、銀行法、行
      使偽造私文書罪，均時間緊接，犯罪構成要件相同，顯係
      基於概括犯意，反覆為之，皆為連續犯，應依刑法第五十
      六條規定論以一罪，並加重其刑。又被告等各犯罪間均有
      方法結果之牽連關係，為牽連犯，應從一重論以連續利用
      職務上之機會詐取財物罪。
（五）爰審酌被告戊○○為國營銀行之職員，被告辛○○為證券
      公司員工，不思廉潔自取，竟意圖為自己不法之所有，而
      為上述之不法行為，嚴重敗壞公務員風紀損害金融公信及
      存戶利益，犯後復堅詞否認毫無悔意，並考量被告等品性
      、智識程度及本件犯罪所扮演之角色，及所涉之金額等一
      切情狀，分別處如主文所示之刑，一併諭知褫奪公權之期
      間以資懲儆。至被告等共同詐取所得財物，應予連帶追繳
      發還被害人魏家（因告訴人多次表明這些錢是他們魏家的
      錢），如全部或一部無法連帶追繳時，應以其財產抵償之
      。
（六）如附表一所示之印章，雖未扣案，然亦無證據證明業已滅
      失，仍應依刑法第二百十九條規定宣告沒收之。另以編號
      (1)該印章按捺於88.10.22（二百萬元）；89.7.15（二百
      五十萬元）；89.9.7（二百十萬元）三只取款條上之印文
      三枚，及以編號(2)印章按捺於造卯○○、寅○○之「臺灣
      土地銀行外幣存款餘額証明」（文號為九○安存十六）六
      只外幣存款餘額証明上印文六枚，應依刑法第二百十九條
      規定宣告沒收之。至其上之取款條，臺灣土地銀行外幣存
      款餘額証明，業經行使，已非被告等所有，爰不另為沒收
      之諭知，並附敘明。
（七）至公訴人雖對被告戊○○具體求刑十三年，褫奪公權四年
      ，被告辛○○具體求刑十年，褫奪公權四年，然因本院審
      理結果被告二人詐取之金額非如起訴書所載之鉅，認應判
      處主文所示之刑為當，並附敘明。
柒、不另為無罪諭知部分：
一、證人子○○、丑○○○在安平分行所開設的的帳戶是遭被告
    等共同虛設：
（一）公訴意旨：證人子○○、丑○○○在安平分行所開設的帳
      戶是遭被告等共同虛設，被告等共涉偽造文書之罪嫌：
（二）、經查：
(1)惟查證人子○○、丑○○○在被告安平分行之上開二帳戶內之
  存款，於九十年八月七日、九十年五月十四因積欠地價稅及房
  屋稅經法務部行政執行署台南行政執行處發扣押命令扣押在案
  ，並已將扣押命令合法送達證人子○○、丑○○○二人收受，
  業據本院民事庭依職權調取該處九十年度地稅執字第二七六七
  六號及九十年度房稅執房字第六九二三號執行卷核閱無訛（影
  印附卷），衡情證人子○○、丑○○○當不可能不知有該二帳
  戶存在，是以證人丑○○○證稱：我是在九十年十月本件提出
  刑事告訴後始在土銀有帳戶云云，與事實不符，並無足採。證
  人子○○、丑○○○既早知渠二人在被告銀行安平分行有該二
  帳戶，若係遭人虛設，為何未立即追究何人虛設及虛設者之法
  律責任﹖
(2)再查證人子○○分別於元大京華高雄分公司及元大京華台南西
  門分公司開立期貨易帳戶，前者帳號為000－000000
  0號，曾於八十八十年四月七日、七月十三日及八十九年四月
  二十七日、五月十九日及五月三十一日款至子○○在被告銀
  行之帳戶，業據本院依職權函查元大京華公司，有該公司九十
  三年一月二日元期字第００二號函可稽；又證人丑○○○於八
  十八年三月三十一日回贖一筆二千七百五十五萬元之保誠中小
  型股基金，所得款項入上開丑○○○於被告銀行安平分行之
  帳戶等情，業據本院依職權函查保誠證券投資股份有限公司，
  有該公司九十二年十二月九日保函字第九二二七二號函可稽，
  是以證人子○○、丑○○○既於本件案發前均有使用在被告銀
  行之帳戶，該帳戶自不可能係虛設。
(3)又若該二帳戶既係以子○○、丑○○○名義開立，其利息扣繳
  憑單應會寄至子○○、丑○○○之台南市○○區○○路二四○
  號二人之戶籍地（雖證人丑○○○於八十七年一月二十七日至
  八十八年十二月三十日將戶籍遷至台南縣新化鎮大坑尾二五五
  號，然仍不否認事實上居住在台南市○○區○○路二四○號，
  亦無解收受曾收受利息扣繳憑單並據此申報綜合所得稅（否則
  即會稅務單位核發補稅通知），自八十八年至九十年，期間長
  達三年，證人子○○、丑○○○當不致不知，竟未追查係何人
  以其名義虛設帳戶，亦與日常生活經驗法則有違。況證人丑○○○於審理時證稱：「（存摺何人在補登﹖）我先生在補登，
  我沒有在看。」，證人子○○於審理時亦陳述：「（存摺有無
  在補登？）是，我太太的‧‧‧也是我在補登」（本院卷一，
  114頁、115頁），則證人子○○及丑○○○在系爭銀行之存摺
  均係證人子○○在補登，自難有不知其中存提情形之可能，亦
  無虛設之可言。顯見公訴人所述證人丑○○○、子○○之帳戶
  為被告辛○○、戊○○二人所虛設、渠等不知使用及提領之情
  形云云，與事實不符，洵非可採。又該二帳戶內款交易多為買
  賣股票之紀錄，亦有證人子○○、丑○○○該二帳戶之客戶歷
  史交易明細查詢二份可稽（本院第五卷，123至126頁），況該
  兩帳戶均為證券帳戶，京華證券公司均會每月寄對帳單至客戶
  的戶籍地，此有元大京華證券股份有限公司台南西門分司九十
  四年十二月七日函文附卷足參（本院第四卷第65頁），且京華
  證券公司前經理於本院審理時亦證稱：「（告訴人子○○、告
  訴人丑○○○是否你擔任經理時，曾經在安平分公司即西門分
  公司有交易）？是的。（你是在何情形下知道該二位是貴公司
  的客戶）？常進出的客戶我會比較知道他們的名字。該二位告
  訴人當初業績量也蠻大的，至於業績量多大我不清楚。（該二
  位告訴人你是否曾以經理人身份拜訪他們）？我曾經陪同被告
  辛○○去過一次，因為他們沒有將對帳單回函寄回來，我們去
  確認他們是否有交易，另一方面去拜訪他們。（依你印象告訴
  人丑○○○、告訴人子○○每月平均證券交易額為多少）？一
  般而言他們家族在我們公司每月進出是上億，但就告訴人丑○○○、告訴人子○○、告訴人壬○○三人個人帳戶分別是多少
  我不清楚。（就你印象，他們三人月成交額有無高於五仟萬元
  以上）？個別應該是有，但我忘記是何人的帳戶，有時是有一
  個帳戶比較多，有時一個帳戶比較少。（「這個案件」為何你
  會主動去拜訪）？第一個理由是因為拜訪，第二個理由順便去
  詢問有無收到對帳單。（這次拜訪告訴人丑○○○、告訴人子
  ○○是出於你的自動或被告辛○○邀約）？出於我的主動，我
  想說要順便去拜訪及對帳。（去拜訪告訴人丑○○○、告訴人
  子○○時間時，貴公司有無發現這幾個帳戶有問題）？當時並
  無聽聞有何人去檢舉。（去告訴人丑○○○、告訴人子○○時
  二位是否在場）？我印象中告訴人子○○在場，告訴人丑○○○好像不在場。（是否每月均會寄帳對帳）？是的。（是否每
  月均會要求寄回函）？五仟萬以上。有些客戶因為沒時間寄回
  函，我們會去作確認，我所謂之確認是指打電話接本人問或去
  本人家裡請他親簽對帳單。這個確認的工作是一定會作的。（
  當時去拜訪告訴人子○○請他簽回函，他有無表示什麼）？沒
  有，我有先詢問他有無收到對帳單，他說有，之後我就請他簽
  名。」等語（見本院第四卷85頁以下），堪認告訴人丑○○○
  、魏世至顯知前開帳戶有為股票交易甚明。若被告等虛設告訴
  人丑○○○、魏世至帳戶，僅為洗錢之用，應只有單純金錢之
  進出，帳戶內實不可能有大量股票交易之紀錄﹖足徵證人子○○、丑○○○對於其二人在系爭銀行有該二帳戶，知之甚明。
  被告辛○○辯稱伊為證人子○○、丑○○○開設上開二帳戶，
  均係依證人子○○、丑○○○二人指示辦理等語，核屬信而有
  徵，足堪採憑。公訴人認證人子○○、丑○○○於銀行安平分
  行之帳戶均遭被告虛設，以供洗錢之用云云，與事實不符，洵
  無足採。
(4)然本院僅認定告訴人子○○、丑○○○台灣土地銀行安平分行
  帳戶並非由被告二人虛設，但仍無解於被告二人運用前開帳戶
  ，以利盜領金錢之運轉（模式如前開認定有罪部分），併以敘
  明。
二、詐欺金額逾越七千九百八十三萬七千元部分：
（一）、起訴書雖將被告等盜領之金額認定為：
(1)從癸○○帳戶中，自87年12月28日起，至90年3月5日止，共連
  續盜領26筆存款，金額計90,842,850元（附表五）。
(2)從辰○○帳戶中，自88年4月12日起，至89年12月7日止，共連
  續盜領38筆存款，金額計71,344,000元（附表六）。
(3)二者遭詐領合計162,186,850萬元，扣除被告辛○○及被告戊○○自行匯入的18,560,000元（癸○○帳戶7,910,000元，辰
  ○○帳戶10,650,000元），實際詐取款項為143,626,850元。
（二）然查，此經被告辛○○否認，此部分詐欺之金額如本院前
      開認定，況告訴人丑○○○亦不否認：有一、二次在家中
      請辛○○幫我填寫「取款條」，經我核對提款金額無誤後
      ，才會蓋好辰○○、癸○○印章等語（90偵一卷13261號1
      02頁），是告訴人亦非未曾授權與被告代為取款，況依本
      院整理告訴人辰○○、癸○○二人台灣土地銀行安平分行
      之存摺資料（見附表七），其資金之流動有部分係涉及家
      族間購買股票使用，（如前述此部分應互有真假，即有些
      是告訴人丑○○○等人之授權，有些是被告等人盜領使用
      ），是被告二人盜領之金額應如前述。
三、綜上，虛設告訴人子○○、丑○○○台灣土地銀行安平分行
    帳戶部分，以及詐欺金額逾越七千九百八十三萬七千元部分
    ，本應為無罪之諭知，然此部分既與前開論罪部分有裁判上
    一罪之關係，爰不另為無罪之諭知。
捌、被告林明秀部分另行審結。
據上論斷，應依刑事訴訟法第二百九十九條第一項前段，貪污治
罪條例第二條前段、第三條、第五條第一項第二款、第十條第一
項、第二項、第十七條，洗錢防制法第二條第一款、第九條第一
項、修正前銀行法第一百二十五條之二第一項，刑法第十一條前
段、第二條第一項後段、第二十八條、三十一條、第五十六條、
第二百十六條、第二百十條、第二百十一條、第二百十九條、第
五十五，判決如主文。
本案經檢察官丁○○到庭執行職務。
中    華    民    國    95    年    1     月    23    日
                  刑事第九庭
                      審判長法  官  蔡奇秀
                            法  官  黃欣怡
                            法  官  楊佳祥
以上正本證明與原本無異。
如不服本判決，應於收受送達後10日內向本院提出上訴書狀（應
附繕本）。
                            書記官  黃瓊蘭
中    華    民    國    95    年    1     月    24    日
附表一
(1)癸○○印章一枚（如圖）。
  及以該印章按捺於88.10.22（二百萬元）；89.7.15（二百五
  十萬元）；89.9.7（二百十萬元）三只取款條上之印文三枚。
(2)台灣土地銀行安平分行印章一章（如圖）。
  及以編號(2)印章按捺於造卯○○、寅○○之「臺灣土地銀行外
  幣存款餘額証明」（文號為九○安存十六）六只外幣存款餘額
  証明上印文六枚。
附表二
癸○○帳戶遭盜領轉至人頭戶陳金鴻、陳李淑琴部份：
合計七百八十七萬元
┌────┬─────┬────────────────────────┐
│日期    │金額      │說明                                            │
├────┼─────┼────────────────────────┤
│88.7.7  │七十萬元  │自癸○○帳戶轉匯至陳金鴻土銀安平分行帳戶        │
├────┼─────┼────────────────────────┤
│88.7.13 │四十三萬  │自癸○○帳戶轉匯至陳李淑琴土銀北台南分行帳戶    │
├────┼─────┼────────────────────────┤
│88.7.13 │六十三萬  │自癸○○帳戶轉匯至陳李淑琴彰銀永康分行帳戶      │
├────┼─────┼────────────────────────┤
│88.7.28 │四百十一萬│自癸○○帳戶轉匯至陳李淑琴土銀北台南分行帳戶    │
├────┼─────┼────────────────────────┤
│88.7.29 │二百萬元  │自癸○○帳戶轉匯至陳李淑琴土銀北台南分行帳戶    │
└────┴─────┴────────────────────────┘
附表三
辰○○帳戶遭盜領轉至人頭戶陳李淑琴部份：
合計一千一百零二萬元
┌────┬─────┬────────────────────────┐
│日期    │金額      │說明                                            │
├────┼─────┼────────────────────────┤
│88.6.14 │三十五萬元│轉匯至陳李淑琴華僑永康分行帳戶                  │
├────┼─────┼────────────────────────┤
│88.6.14 │一百三十七│轉匯至陳李淑琴土銀北台南分行帳戶                │
│        │萬元      │                                                │
├────┼─────┼────────────────────────┤
│88.7.14 │五百萬元  │轉匯至陳李淑琴土銀北台南分行帳戶                │
├────┼─────┼────────────────────────┤
│88.8.25 │一百五十萬│轉匯至陳李淑琴土銀北台南分行帳戶                │
│        │元        │                                                │
├────┼─────┼────────────────────────┤
│88.8.26 │一百三十萬│轉匯至陳李淑琴土銀北台南分行帳戶                │
│        │元        │                                                │
├────┼─────┼────────────────────────┤
│88.8.27 │一百五十萬│轉匯至陳李淑琴土銀北台南分行帳戶                │
│        │元        │                                                │
└────┴─────┴────────────────────────┘
附表四
由林毓霖帳戶匯入戊○○相關帳戶
合計一千二百十萬元
┌────┬─────┬───────────────┐
│日期    │金額      │說明                          │
├────┼─────┼───────────────┤
│88.04.20│五百萬元  │匯入陳李淑琴土銀北台南分行帳戶│
│        │          │（000000000000）              │
├────┼─────┼───────────────┤
│88.04.27│四百萬元  │匯入陳李淑琴土銀北台南分行帳戶│
│        │          │（0000000000000）             │
├────┼─────┼───────────────┤
│88.07.26│三十萬元  │匯入陳李淑琴土銀北台南分行帳戶│
│        │          │（0000000000000）             │
├────┼─────┼───────────────┤
│88.07.26│一百四十萬│匯入陳李淑琴土銀北台南分行帳戶│
│        │元        │（0000000000000）             │
├────┼─────┼───────────────┤
│88.07.31│四十萬元  │匯入辛○○土銀安平分行帳戶（10│
│        │          │（000000000000）              │
├────┼─────┼───────────────┤
│88.09.27│一百萬元  │匯入陳李淑琴土銀北台南分行帳戶│
│        │          │（0000000000000）             │
└────┴─────┴───────────────┘
附表七
【辰○○帳戶明細之說明】(資料見院二卷第八十頁以下）
┌────┬─────┬────────────────────────┐
│日期    │金額      │說明                                            │
├────┼─────┼────────────────────────┤
│88.4.6  │二百九十四│自丑○○○土銀安平帳戶第一三七九號帳戶內轉入    │
│        │萬元      │                                                │
├────┼─────┼────────────────────────┤
│88.4.9  │三千九百五│(1)三千五百萬元：自丑○○○土銀安平帳戶第一三七九│
│        │十萬元    │  號帳戶轉入                                    │
│        │          │(2)二百四十萬元：自癸○○帳戶轉入                │
│        │          │(3)二百一十萬元：自子○○土銀安平第一三六一號帳戶│
│        │          │  轉入                                          │
├────┼─────┼────────────────────────┤
│88.4.12 │一百三十萬│轉帳入丑○○○帳戶                              │
│        │元        │                                                │
├────┼─────┼────────────────────────┤
│88.4.13 │二百萬元  │轉帳入子○○帳戶                                │
├────┼─────┼────────────────────────┤
│88.4.16 │一千萬元  │轉帳入林毓霖帳戶（供丑○○○作股票當日沖銷用）  │
├────┼─────┼────────────────────────┤
│88.4.17 │五百萬元  │轉帳入林毓霖帳戶（供丑○○○作股票當日沖銷用）  │
├────┼─────┼────────────────────────┤
│88.6.21 │三萬四千九│繳所得稅                                        │
│        │百八十二元│                                                │
├────┼─────┼────────────────────────┤
│88.7.14 │四十萬元  │加上自寅○○帳戶領一百六十萬元，合計二百萬元匯入│
│        │          │林錦堂於中華商銀永康分行之帳戶。                │
├────┼─────┼────────────────────────┤
│88.7.17 │二百萬元  │連同林毓霖帳戶內之一百一十七萬，合計三百十七萬元│
│        │          │轉帳入丑○○○第一三七九號帳戶                  │
├────┼─────┼────────────────────────┤
│88.7.26 │二百萬元  │交寅○○作為零用                                │
├────┼─────┼────────────────────────┤
│88.8.4  │六十萬元（│魏浽婷自己零用                                  │
│        │現金）    │                                                │
├────┼─────┼────────────────────────┤
│88.8.4  │一百萬元（│轉帳入寅○○帳戶                                │
│        │現金）    │                                                │
├────┼─────┼────────────────────────┤
│88.8.4  │四十五萬元│轉帳至卯○○之帳戶                              │
├────┼─────┼────────────────────────┤
│88.9.1  │十六萬元  │子○○提領                                      │
├────┼─────┼────────────────────────┤
│88.8.20 │二百萬元  │其中一百六十萬元同日轉入丑○○○第一三七九號帳戶│
│        │          │內（支付買明碁電腦股票的股款）                  │
├────┼─────┼────────────────────────┤
│88.9.29 │十萬元    │由林毓霖第一五七三號帳戶轉入（係辛○○供丑○○○│
│        │          │短線炒作股票，資金調度之用）轉入。              │
├────┼─────┼────────────────────────┤
│88.9.30 │十萬元（現│                                                │
│        │金）      │                                                │
├────┼─────┼────────────────────────┤
│88.11.1 │一百萬元  │                                                │
├────┼─────┼────────────────────────┤
│88.11.9 │一百五十萬│其中之一百十萬元，轉入子○○第一三六一號帳戶內  │
│        │          │（買股票）                                      │
├────┼─────┼────────────────────────┤
│89.1.12 │四百萬元  │轉入子○○第一三六一號帳戶內（買茂矽、旺宏、國巨│
│        │          │環球電子公司股票                                │
├────┼─────┼────────────────────────┤
│89.5.4  │五十萬元  │轉入子○○第一三六一號帳戶內（買茂矽、旺宏、國巨│
│        │          │環球電子公司股票                                │
├────┼─────┼────────────────────────┤
│89.5.22 │三百萬元  │轉入子○○第一三六一號帳戶內（買茂矽、旺宏、國巨│
│        │          │環球電子公司股票                                │
├────┼─────┼────────────────────────┤
│89.6.1  │一百萬元  │轉入子○○第一三六一號帳戶內（買茂矽、旺宏、國巨│
│        │          │環球電子公司股票                                │
├────┼─────┼────────────────────────┤
│89.6.20 │五十萬元  │十四萬元轉入寅○○第一七六○號帳戶作為炒作旺宏電│
│        │          │子之股票之用                                    │
│        │          │十二萬轉入壬○○第五四六三號帳戶，支付買茂矽電子│
│        │          │股票之部份價金，二十四萬元轉入林毓霖帳戶（供魏陳│
│        │          │清香作股票當日沖銷用）                          │
├────┼─────┼────────────────────────┤
│89.6.30 │三十一萬零│由子○○提領，加上，從癸○○帳戶領四十三萬一千零│
│        │九百五十九│十九元，二者合計七十四萬一千九百七十八元：      │
│        │元        │(1)五十六萬二千三百九十五元，匯給林錦堂（中華商銀│
│        │          │永康分行帳戶）                                  │
│        │          │(2)十七萬九千五百八十三元，匯給壬○○（萬泰銀行台│
│        │          │南分行帳戶）                                    │
├────┼─────┼────────────────────────┤
│89.9.19 │六十一萬一│(1)四十一萬三千元轉入寅○○第一七六一號帳戶內（炒│
│        │千元      │作茂德科技公司股票）                            │
│        │          │(2)十九萬八千元轉入壬○○第五四六三號帳戶內（炒作│
│        │          │德科技公司股票）                                │
├────┼─────┼────────────────────────┤
│89.9.22 │五十萬元  │轉入子○○第一三六一號帳戶                      │
├────┼─────┼────────────────────────┤
│89.9.27 │二十一萬三│同日轉入寅○○第一七六○號帳戶（炒作國聯公司、明│
│        │千元      │碁電腦公司股票用）                              │
├────┼─────┼────────────────────────┤
│89.10.16│一百四十二│(1)一百萬元同日轉入寅○○第一七六○帳戶（用來買台│
│        │萬        │達電子股票）                                    │
│        │          │(2)四十二萬元匯入王林秀玉第五四二號帳戶（用來償還│
│        │          │借款之用）                                      │
├────┼─────┼────────────────────────┤
│89.10.23│一百五十萬│(1)三十五萬元同日轉入子○○第一三六一號帳戶      │
│        │元        │(2)七十四萬元同日轉入寅○○第一七六○號帳戶（買技│
│        │          │  嘉科技股票用）                                │
│        │          │(3)四十一萬元轉入王林秀玉第五四二號帳戶（清償魏陳│
│        │          │  清香借款）                                    │
├────┼─────┼────────────────────────┤
│89.11.18│一百萬元  │轉入子○○第一三六一號帳戶                      │
├────┼─────┼────────────────────────┤
│89.11.23│一百萬元  │轉入子○○第一三六一號帳戶                      │
├────┼─────┼────────────────────────┤
│89.11.21│一百萬元  │(1)同日四十萬元轉入寅○○第一七六一號帳戶（買技嘉│
│        │          │  科技股票用）                                  │
│        │          │(2)同日六十萬元轉入卯○○第一二四七號帳戶（買矽品│
│        │          │電子股票）                                      │
├────┼─────┼────────────────────────┤
│89.11.28│二百萬元  │同日轉入寅○○第一七六○號帳戶（買華通電腦、國巨│
│        │          │電子、矽品電子公司股票）                        │
├────┼─────┼────────────────────────┤
│89.12.7 │二百萬    │轉入卯○○第一二四七號帳戶（買明碁電腦股票）    │
│        │          │                                                │
├────┼─────┼────────────────────────┤
│89.12.29│二十六萬五│子○○提領，加上自癸○○帳戶領三十五萬九千五百七│
│        │千五百五十│十元，二者合計六十二萬六千一百二十一元：匯給陳森│
│        │一元      │海（萬泰銀行台南分行）                          │
├────┼─────┼────────────────────────┤
│90.4.27 │二萬六千三│用來繳納房屋稅、契稅                            │
│        │百三十一元│                                                │
├────┼─────┼────────────────────────┤
│90.4.27 │八千九百二│                                                │
│        │十元（現金│                                                │
│        │）        │                                                │
└────┴─────┴────────────────────────┘
  【癸○○帳戶明細之說明】 (資料見院二卷第四十頁以下）
┌────┬─────┬────────────────────────┐
│日期    │金額      │說明                                            │
├────┼─────┼────────────────────────┤
│87.12.28│三百萬元  │係緯泰興業公司向辛○○借用，辛○○提領後匯入借給│
│        │          │該公司，僅借用一天即匯還給辛○○。              │
├────┼─────┼────────────────────────┤
│88.2.11 │一百萬元  │係由子○○提領，匯入丑○○○之彰化銀行北台南分行│
│        │          │之帳戶內                                        │
├────┼─────┼────────────────────────┤
│88.2.11 │一千九百萬│係由子○○提領，匯入丑○○○之彰化銀行北台南分行│
│        │          │之帳戶內                                        │
├────┼─────┼────────────────────────┤
│88.2.22 │二千萬元  │同日由丑○○○轉匯入丑○○○之彰化銀行敦化分行帳│
│        │          │號第0000000000000號帳戶（用        │
├────┼─────┼────────────────────────┤
│88.3.11 │一千五百萬│由子○○以有摺取款之方式提領，轉匯入子○○於萬泰│
│        │元        │銀行康樂分行第0000000000號之帳戶      │
│        │          │（用於處理子○○、丑○○○與他人之抵押借款事宜）│
├────┼─────┼────────────────────────┤
│88.4.9  │二百四十萬│由辛○○提領，加上自丑○○○帳戶提三千五百萬元及│
│        │元        │自子○○帳戶提領二百一十萬元，合計三千九百五十萬│
│        │          │元，匯入辰○○之土銀安平帳戶內。                │
├────┼─────┼────────────────────────┤
│88.6.4  │六十九萬五│由子○○電匯給其朋友王再順（處理坐落於竹仔港段第│
│        │千元      │一一八三地號土地之抵押借款事宜）                │
├────┼─────┼────────────────────────┤
│88.7.7  │五十一萬八│                                                │
│        │千四百四十│                                                │
│        │元（現金）│                                                │
├────┼─────┼────────────────────────┤
│88.12.21│三萬九千九│繳納所得稅                                      │
│        │百零三元（│                                                │
│        │現金）    │                                                │
├────┼─────┼────────────────────────┤
│88.12.27│一百零一萬│自子○○土銀第一三六一號帳戶轉入                │
│        │元        │                                                │
├────┼─────┼────────────────────────┤
│89.2.2  │六十萬元  │辰○○自其帳戶匯入                              │
├────┼─────┼────────────────────────┤
│89.2.8  │一百萬元  │匯給謝雅玲                                      │
├────┼─────┼────────────────────────┤
│89.3.13 │三十萬元（│給陳蔡素娥                                      │
│        │現金）    │                                                │
├────┼─────┼────────────────────────┤
│89.3.21 │八十一萬元│子○○提領（有摺取款）                          │
├────┼─────┼────────────────────────┤
│89.3.21 │十九萬元  │子○○提領（有摺取款）                          │
├────┼─────┼────────────────────────┤
│89.7.3  │二百八十七│(1)四十一萬一千元：轉帳至子○○第一三六一號帳號  │
│        │萬二千八百│(2)二百四十六萬一千八百五十元：同日轉帳至寅○○第│
│        │五十元    │一七六○號帳戶                                  │
├────┼─────┼────────────────────────┤
│89.9.7  │二百一十萬│(1)一百五十八萬元：轉帳至子○○第一三六一號帳戶（│
│        │元        │（買精碟科技公司股票）                          │
│        │          │(2)五十二萬元：由辛○○出借給顏文白（丙種墊款）  │
│        │          │（顏文白於九十一年十一月間已加計利息三萬元，共計│
│        │          │ 五十五萬元之現金還給辛○○）                   │
├────┼─────┼────────────────────────┤
│89.12.2 │三百萬元  │(1)五十萬元：轉帳至子○○第一三六一號帳戶        │
│        │          │(2)二百五十萬元：轉帳至寅○○第一七六○號帳戶（  │
│        │          │買華邦電子、威盛電子股票）                      │
├────┼─────┼────────────────────────┤
│90.1.11 │二百四十二│轉帳至壬○○帳戶（買華邦電子、矽統電子股票）    │
│        │萬元      │                                                │
├────┼─────┼────────────────────────┤
│90.1.15 │二百四十萬│(1)二百二十萬元：轉帳至寅○○第一七六○號帳戶（買│
│        │元        │國巨電子股票）                                  │
│        │          │(2)二十萬元： 轉帳至壬○○第五四六三號帳戶（茂矽 │
│        │          │電子、華邦電子股票）                            │
├────┼─────┼────────────────────────┤
│90.1.19 │一百萬元  │轉帳至子○○第一三六一號帳戶                    │
├────┼─────┼────────────────────────┤
│90.2.12 │一百萬元  │轉帳至子○○第一三六一號帳戶                    │
├────┼─────┼────────────────────────┤
│90.2.16 │四百三十萬│(1)一百五十萬元：轉帳至寅○○第一七六○號帳戶    │
│        │元        │(2)二百八十萬元：轉帳至卯○○第一二四七號帳戶    │
│        │          │用來買鴻海電子、中環電子股票                    │
├────┼─────┼────────────────────────┤
│90.2.20 │一百四十萬│(1)四十萬元： 轉帳至寅○○第一七六○號帳戶（買華 │
│        │元        │碩電子股票）                                    │
│        │          │(2)一百萬元：轉帳至子○○第一三六一號帳戶        │
├────┼─────┼────────────────────────┤
│ 90.3.1 │一百四十萬│(1)一百萬元：轉帳至寅○○第一七六○號帳戶        │
│        │元        │(2)四十萬元：轉帳至子○○第一三六一號帳戶        │
├────┼─────┼────────────────────────┤
│90.3.5  │五萬元    │轉帳至卯○○第一二四七號帳戶（買台達電子股票）  │
├────┼─────┼────────────────────────┤
│90.4.27 │九千七百元│                                                │
│        │（現金）  │                                                │
└────┴─────┴────────────────────────┘
附錄本案論罪科刑法條全文：
貪污治罪條例第五條第一項第二款
  有下列行為之一者，處七年以上有期徒刑，得併科新台幣六千萬
  元以下罰金：
  二利用職務上之機會，詐取財物者。
修正前銀行法第一百二十五條之二第一項
  銀行負責人或職員，意圖為自己或第三人不法之利益，或損害
  銀行之利益，而為違背其職務之行為，致生損害於銀行之財產
  或其他利益者，處三年以上十年以下有期徒刑，得併科新臺幣
  一億元以下罰金。
修正前洗錢防制法第九條第一項
  洗錢者，處五年以下有期徒刑，得併科新台幣三百萬元以下罰
  金。
刑法第二百十條
  偽造、變造私文書，足以生損害於公眾或他人者，處五年以下有
  期徒刑。
  第二百十一條
  偽造、變造公文書，足以生損害於公眾或他人者，處一年以上七
  年以下有期徒刑。
  第二百十六條
  行使第二百十條至第二百十五條之文書者，依偽造、變造文書或
  登載不實事項或使登  載不實事項之規定處斷。


司法院資訊處製作；財團法人民間司法改革基金會備份。
